【裁判字號】    97,消債更,83
【裁判日期】    970923
【裁判案由】    更生事件
【裁判全文】
臺灣板橋地方法院民事裁定          97年度消債更字第83號
聲  請  人  甲○○
代  理  人  潘麗茹律師
上列當事人因消費者債務清理事件聲請更生，本院裁定如下：
    主  文
聲請駁回。
聲請費用由聲請人負擔。
    理  由
一、按債務人與金融機構協商成立者，不得聲請更生或清算，但
    因不可歸責於己之事由，致履行顯有重大困難者，不在此限
    ；本條例施行前，債務人依金融主管機關協調成立之中華民
    國銀行公會會員辦理消費金融案件無擔保債務協商機制與金
    融機構成立之協商，準用前項之規定，消費者債務清理條例
    第151 條第5項、第6項分別定有明文。又聲請更生或清算不
    合程式或不備其他要件者，法院應以裁定駁回之，但其情形
    可以補正者，法院應定期間先命補正，復為同條例第8 條所
    明定。
二、本件聲請意旨略以：聲請人於95年度之薪資扣繳憑單上給付
    淨額為587,495元，而96年度僅有515,522元，顯然減少71,9
    73元，聲請人係日薪700 元，底薪約兩萬元，平時均靠加班
    掙取加班費，惟近年來之公司產量減縮，導致聲請人加班費
    減少，因而薪水減少，如將來僅領有底薪兩萬元，顯然無法
    清償協商每月新臺幣（下同）31,165元之條件，應屬不可歸
    責於己致履行顯有重大困難，爰向鈞院聲請更生云云。
三、經查本件聲請人曾參加銀行公會會員所辦理之債務協商機制
    ，與最大無擔保債權銀行台新國際商業銀行，於95年6 月26
    日達成協議，有銀行公會會員債務協商機制協議書1 紙在卷
    可稽（見本院卷第18頁），自堪信為真實，是本件聲請人向
    本院聲請更生，須符合「不可歸責於己事由致履行顯有重大
    困難」之要件，方為適法。
四、次查聲請人固主張其95年度之薪資為587,495 元，而96年度
    僅515,522 元，有減薪之事由致不可歸責於己之事由致履行
    顯有重大困難等語，惟依聲請人提出之95年度及96年度之各
    類所得暨免扣繳憑單顯示，其年所得分別為606,356元、532
    ,294元（見本院卷第36頁、第37頁），扣稅後，實際年所得
    為587,495元，515,522元，平均月所得48,958元、42,960元
    ，扣除每月協商金額31,165元後，尚餘17,793元、11,795元
    得作為生活費支出；況依96年度臺灣省低收入戶最低生活費
    每人每月為9,509 元，該最低生活費用即包括食、衣、住、
    行等費用在內，且聲請人既以負債大於資產，本應較一般人
    更節約支出，撙節開銷，自應以最低生活費為計算標準，從
    而，聲請人自無因減薪而不能維持生活或不能清償每月協商
    金額之情形，故顯難認聲請人有何不可歸責於己之事由致履
    行有重大困難，是聲請人聲請本件更生，核與消費者債務清
    理條例第151條第5項規定之構成要件不符。
五、另聲請人尚陳稱如將來僅領有底薪兩萬元，顯然無法清償協
    商每月新臺幣（下同）31,165元之條件，而認應屬不可歸責
    於己致履行顯有重大困難等語，惟此等主張僅屬聲請人主觀
    上之臆測，並非於協商成立後已現實發生，故尚不可採，是
    難以構成協商成立後有不可歸責於己事由致履行顯有重大困
    難之情形。
六、綜上所述，本件聲請人既無不可歸責於己致履行顯有重大困
    難之事由，而向本院聲請更生，應屬聲請更生之要件不備，
    且上開欠缺又屬無從補正，依首揭條文之意旨，自應駁回其
    更生之聲請。爰裁定如主文。
七、至於所預納郵務送達費3,740 元，則待本件更生聲請事件確
    定後，如尚有剩餘郵資餘額，再予檢還聲請人，附此敘明。
中    華    民    國    97    年    9     月    23    日
              民事第三庭    法      官     徐玉玲
上為正本係照原本作成
如不服本裁定，應於裁定送達後10日內，以書狀向本院提出抗告
，並繳納抗告費新臺幣1千元
中    華    民    國    97    年    9     月    23    日
                            書  記  官     翁子婷


司法院資訊處製作；財團法人民間司法改革基金會備份。
